【裁判字號】    89,交上易,477
【裁判日期】    900118
【裁判案由】    過失傷害
【裁判全文】
台灣高等法院交通事件判決                      八十九年度交上易字第四七七號
    上  訴  人
    即  被  告  甲○○
右上訴人因過失傷害案件，不服台灣台北地方法院八十七年度交易字第四七三號，中
華民國八十九年十月十八日第一審判決（起訴案號：台灣台北地方法院檢察署八十七
年度偵字第四０五九號），提起上訴，本院判決如左：
        主      文
原判決撤銷。
甲○○因過失傷害人，累犯，處有期徒刑參月，如易科罰金，以佰元折算壹日。
        事      實
一、甲○○曾犯有侵占、傷害及傷害致死等罪，其中於七十九年十一月一日因犯傷害
    致死罪，經本院以七十九年上訴字第二八一七號刑事判決判處有期徒刑十年六月
    ，並經減為有期徒刑五年三月，於八十二年二月十日因縮短刑期假釋出監，於八
    十四年六月廿五日縮短刑期屆滿，猶不知警惕。復於八十六年八月十二日凌晨零
    時廿四分許，無照駕駛車牌  BH-4809 號自用小客車並附載友人曹傳海、曹裴美
    秀夫婦(曹傳海坐於駕駛座後方，曹裴美秀坐於右後座)，沿臺北縣新店市○○○
    ○道之中興路東側內線車道由南往北方向直行，途經中興路、檳榔路有號誌交岔
    路口，明知其遵行方向燈光號誌為紅燈，理應注意遵守道路交通號誌之指示，及
    注意車前狀況並隨時採取必要之安全措施，而依當時雖係夜間但有照明、天候晴
    、路面乾燥無缺陷、視距良好且無障礙物等情形觀之，並無任何不能注意之情事
    。甲○○應注意能注意卻疏未注意，竟貿然駕車闖紅燈直行穿越該交岔路口，適
    有由成年男子林敏雄飲酒後（因送醫急救疏未檢測其吐氣所含酒精成份或抽血檢
    驗血液中酒精濃度，但未至精神耗弱程度)駕駛之車牌ANH-497  號重型機器腳踏
    車，沿中興路西側內線車道由北往南方向行駛，欲在該交岔路口左轉檳榔路行駛
    ，亦疏未注意遵守其遵行方向(中興路北往南)紅燈號誌之指示，駕車不得超越停
    止線進入該交岔路口，逕自駕車左轉檳榔路行駛，以致該輛車牌ANH-497 號重型
    機器腳踏車前車頭撞及甲○○所駕駛該輛車牌BH-4809 號自用小客車左前車輪葉
    子板。林敏雄人車倒地，機車照後鏡等碎片掉落該交岔路口中央近中興路南向內
    線車道處，其餘車體則散落在中興路西側(西往東)北端行人穿越道與停止線間之
    內線車道上；林敏雄則摔倒在中興路東側(南往北)內線車道近北端行人穿越道前
    ，受有頭皮撕裂傷四處(各長約15公分、3 公分、10公分及2 公分)、右小腿撕裂
    傷(長約3 公分)及右脛骨骨折等傷害。甲○○於肇事後即向到達事故現場處理員
    警自承其係駕車肇事人，並接受裁判。
三、案經被害人林敏雄訴由臺北縣警察局新店分局移送臺灣臺北地方法院檢察署檢察
    官偵查起訴。
        理      由
一、訊據被告甲○○固不諱言於前揭時地無照駕駛車牌BH-4809 號自用小客車與林敏
    雄駕駛之車牌ANH-497 號重型機器腳踏車發生碰撞等情，惟矢口否認有何過失行
    為，辯稱：「林敏雄駕駛該輛車牌ANH-497 號重型機器腳踏車沿檳榔路由西往東
    直行穿越該交岔路口，係林敏雄闖紅燈肇事，我當時駕車速度約四○公里」云云
    。經查：
(一)右揭事實，業據被害人林敏雄指訴綦詳，並有道路交通事故調查報告表、現場草
    圖、現場相片等件在卷可稽。證人即現場處理事故之員警陳茂興於八十九年八月
    四日原審勘驗現場時，到場具結就其處理事故現場當時機車碎片、車體倒地位置
    及該事故發生交岔路口( 中興路、檳榔路 )交通號誌僅有「紅燈右轉」號誌並無
    「紅燈左轉」專用號誌，且中興路南北向綠燈號誌啟動時間相同等情證述綦詳，
    載明筆錄在卷可稽。而本件交通事故發生之中興路、檳榔路交岔路口，中興路(
    南北向）雙方行向號誌係屬相同，亦有「臺灣省臺北縣區車輛行車事故鑑定委員
    會」八十七年四月廿九日北鑑字第八七二八八號函一紙在卷可按。參諸被害人林
    敏雄於警訊中自承「我駕駛該輛車牌ANH-497 號重型機器腳踏車沿中興路由北往
    南 (北宜路)方向行駛，行經中興路、檳榔路交岔路口，欲左轉檳榔路行駛，因(
    中興路)路口為紅燈，我先紅燈左轉檳榔路」等語，及該輛車牌ANH-497  號重型
    機器腳踏車事故發生後之碎片、車體及被害人林敏雄血跡位置，均在該交岔路口
    中央偏北行人穿越道附近，有「道路交通事故調查報告表」現場圖在卷，益見被
    害人林敏雄指訴被告甲○○「駕駛該輛車牌BH-4809 號自用小客車闖紅燈直行」
    壹節核與事實相符。是本件交通事故發生當時，被告甲○○與被害人林敏雄二人
    均未遵守交通號誌「紅燈」不得超越停止線進入交岔路口之指示，擅自分別駕車
    超越停止線駛入該交岔路口，至為灼然。
(二)被告甲○○明知其並未考領普通小客車駕駛執照，違反「道路交通安全規則」第
    五十條第一項「汽車駕駛執照為駕駛汽車之許可憑證，由駕駛人向公路監理機關
    申請登記，考驗及格後發給之」之規定，又與被害人林敏雄均應注意同規則第九
    十條「駕駛人駕駛汽車，應遵守道路交通標誌、標線、號誌之指示」及第九十四
    條第三項「汽車行駛時，駕駛人應注意車前狀況並隨時採取必要之安全措施」等
    規定，而依卷附「道路交通事故調查報告表」之記載，本件交通事故發生當時雖
    係夜間但有照明、天候晴、路面乾燥無缺陷、視距良好且無障礙物，並無任何足
    令被告甲○○或被害人林敏雄不能注意前揭「道路交通安全規則」規定之情事。
    被告甲○○與被害人林敏雄二人均應注意且能注意卻均疏未注意以致駕車發生本
    件交通事故，二人就本件交通事故之發生均有過失無疑。被告甲○○之過失與被
    害人林敏雄受有前揭傷害間，確有相當因果關係。本件被告甲○○過失傷害之犯
    行明確，應予依法論科。
(三)至證人曹裴美秀雖於警訊中證稱：「我們駕駛該輛車牌BH-4809 號自用小客車由
    新店經中興路往臺北方向行駛，時速約不超過四○公里，當時往臺北方向號誌為
    綠燈，該輛車牌ANH-497 號重機車由檳榔路橫越中興路，當時重機車應為紅燈。
    我沒有注意同向前方有無其他車輛行駛，當時視線不良、路況良好、號誌明確，
    我有看見他(林敏雄)從我們左方行駛，我只聽到煞車聲就撞到了」等語；證人曹
    傳海於偵查中亦到庭證稱：「當時路燈很亮，我們先於中興路等紅燈，等綠燈才
    行駛，又過十字路口中間後，告訴人(林敏雄)  之機車突然左轉撞上了我們的左
    車頭，紅燈時沒有看到告訴人，綠燈往前走時也沒有看到，直到撞上後才看到，
    告訴人車速非常快，直到撞上才看到他，我們才剛起步，故車速不快」等語，惟
    查，證人曹傳海與其妻(即證人)曹裴美秀於本件交通事故發生當時雖然均坐於被
    告甲○○所駕駛車牌BH-4809 號自用小客車後座，但時值深夜，二人對於當時「
    路燈很亮」(曹傳海)或「視線不良」(曹裴美秀)之證述不一；及對於被害人林敏
    雄駕駛該輛重型機器腳踏車行向究竟是「由檳榔路橫越中興路」(曹裴美秀)或「
    過了十字路口中間後，機車突然左轉撞上了我們的車頭」(曹傳海)之證述亦不相
    同；又對於被告甲○○駕車於事故發生前之行車速度亦有「不超過四○公里」及
    「才剛起步，故車速不快」之差異。況查八十九年八月十四日原審勘驗現場時，
    證人曹傳海到場具結證述其「沒有看到（林敏雄）機車從何處來，我只知道（車
    牌BH-4809 號自用小客車）是左邊撞到」等語，足見證人曹裴美秀、曹傳海二人
    所為前揭證詞是否屬實，顯有疑問，尚難據為被告有利之認定。
二、核被告甲○○所為，係犯刑法第二百八十四條第一項前段過失傷害罪。查被告無
    駕駛執照駕車，因而致人受傷，依法應負刑事責任，應依道路交通管理處罰條例
    第八十六條第一項規定，應加重其刑。另被告曾犯有侵占、傷害及傷害致死等罪
    ，其中於七十九年十一月一日因犯傷害致死罪，經本院以七十九年上訴字第二八
    一七號刑事判決判處有期徒刑十年六月，並經減為有期徒刑五年三月，於八十二
    年二月十日因縮短刑期假釋出監，並於八十四年六月廿五日縮短刑期屆滿執行完
    畢，有臺灣高等法院檢察署刑案紀錄簡覆表一件在卷可稽，其於五年以內再犯本
    件有期徒刑以上之罪，為累犯，應遞加重其刑。另被告肇事後即向到達事故現場
    處理員警自承其駕車與被害人林敏雄駕駛之重機車發生碰撞，並接受裁判，核與
    刑法第六十二條規定自首之規定相符，依法減輕其刑，並先加後減。原審予以被
    告論罪科刑，固非無見，惟查，被告肇事後即向到達事故現場處理員警自承其駕
    車與被害人林敏雄駕駛之重機車發生碰撞，並接受裁判，應與自首之要件相當，
    依法應減輕其刑，原判決以被告嗣後否認過失即認與自首要件不合，容有誤會。
    被告上訴意旨猶執陳詞否認有過失行為，雖不足取，惟原判決既有可議，應由本
    院將原判決撤銷改判。爰審酌被告素行、過失程度、造成之損害、被害人林敏雄
    與有過失及被告迄未與被害人林敏雄達成民事上和解賠償損害等一切情狀，量處
    如主文第二項所示之刑，並諭知易科罰金之折算標準，以示懲儆。
據上論斷，應依刑事訴訟法第三百六十九條第一項前段、第三百六十四條、第二百九
十九條第一項前段，刑法第二百八十四條第一項前段，第四十七條、第六十二條、第
四十一條，道路交通管理處罰條例第八十六條第一項，罰金罰鍰提高標準條例第一條
前段、第二條，判決如主文。
本案經檢察官鍾鳳玲到庭執行職務
中      華      民      國    九十      年      一      月     十八     日
                              台灣高等法院刑事第七庭
                                  審判長法  官  吳  啟  民
                                        法  官  施  俊  堯
                                        法  官  蘇  隆  惠
右正本證明與原本無異。
不得上訴。
                                        書記官  周  素  秋
中      華      民      國     九十     年      一      月     十九     日
附錄：本案論罪科刑法條全文
刑法第二百八十四條：
  因過失傷害人者，處六月以下有期徒刑，拘役或五百元以下罰金。致重傷者，處一
  年以下有期徒刑，拘役或五百元以下罰金。
  從事業務之人，因業務上之過失傷害人者，處一年以下有期徒刑、拘役或一千元以
  下罰金。致重傷者，處三年以下有期徒刑，拘役或二千元以下罰金。


司法院資訊處製作；財團法人民間司法改革基金會備份。
